【裁判字號】    99,易,165
【裁判日期】    990506
【裁判案由】    公共危險
【裁判全文】
臺灣臺南地方法院刑事判決               99年度易字第165號
公  訴  人  臺灣臺南地方法院檢察署檢察官
被      告  丙○○
輔  佐  人  乙○○  44歲民.
上列被告因公共危險案件，經檢察官提起公訴（99年度偵字第20
號），本院判決如左：
    主  文
丙○○無罪。
    理  由
一、公訴意旨略以：丙○○與丁○○係夫妻關係，2人感情不睦
    而未同居，丙○○竟基於放火燒燬現供人使用住宅之犯意，
    於民國98年10月15日12時50分許，手持打火機至臺南縣玉井
    鄉○○路817號丁○○租屋處內，將丁○○所有之車號MVU-5
    07號重機車加油蓋打開，並將機車推倒，使汽油溢流在地，
    預備縱火時，適為該處房客己○○返家發現，丙○○即罷手
    離去。因認被告丙○○涉犯刑法第173條第4項、第1項之預
    備放火燒燬現供人使用住宅罪嫌。
二、按犯罪事實應依證據認定之，無證據不得推定其犯罪事實，
    如不能證明被告犯罪者，應諭知無罪之判決，刑事訴訟法第
    154條、第301條第1項分別定有明文。所謂認定犯罪事實之
    證據，係指足以認定被告確有犯罪行為之積極證據而言，苟
    未能發現相當證據，或證據不足為不利於被告事實之認定時
    ，即應為有利於被告之認定，更不必待何有利之證據，亦不
    能以推測或擬制之方法，以為裁判基礎（最高法院56年度台
    上字第807號判例意旨參照）。
三、公訴人認被告涉嫌預備放火燒燬現供人使用住宅罪，無非係
    以告訴人己○○及丁○○於警詢及偵訊中之指訴，與證人甲○○於警詢及偵訊中之證述以及現場照片4幀為其立論基礎
    。訊據被告堅決否認犯罪，並辯稱：98年10月15日12時50分
    許並沒有到臺南縣玉井鄉○○路817號丁○○租屋處。經查
    ：
  (一)證人即告訴人己○○於本院審理時證稱：(檢察官問:98年10
    月15日那天，你是否有在你租屋處？)我剛好回來。(問：你
    何時回來？)大概中午的時候。(問：你回到你租的地方，有
    無看到什麼事？)我看到被告丙○○拿著打火機，我說「你
    要幹什麼」。(問：你在何處看到？)臺南縣玉井鄉○○路
    817號的客廳，被告丙○○剛好在客廳那邊，我剛好到，開
    門進去看到被告丙○○在那邊，地上都是汽油。(問：現場
    是否有機車？)有的。(問：那時車子的狀況如何？)倒地。(
    問：你有無看到被告丙○○手上有拿東西？)不記得了，我
    只知道都翻倒在地上，但是當時開庭的時候，我已經忘記被
    告丙○○是否有拿東西，因為我知道她有拿東西要點火，我
    有叫她，她就一邊罵髒話一邊走了，她就說她是故意的。(
    問：你看到被告丙○○的狀況如何？)她拿著東西，很抓狂
    的樣子，我也很抓狂。(問：她拿什麼東西？)打火機。(問
    ：你確定被告丙○○手上有拿打火機？)有的。(問：你說被
    告手上有拿打火機，是否還有其他東西？)我不知道，我沒
    有看到。(問：被告有無講什麼話？)她說「故意的，要不然
    你要怎樣」，然後就一邊罵髒話一邊出去了。(問：你在現
    場看到機車已經倒在客廳地上了？)是的，汽油整間客廳地
    上都是。(問：你有無注意到機車的油箱是開的還是鎖起來
    的？)我後來看到的時候，油蓋已經不見了，沒有看到油蓋
    。(問：你看到丙○○的時候，她手上拿著打火機有何動作
    ？)我只看到她拿打火機，被她點火還得了。(問：當時你們
    那邊還有何人在場？)甲○○在房間，丁○○也在房間，我
    有問他們我在喊的時候，他們怎麼都不知道，他們說他們聽
    到碰一聲，才知道有這種情形，且有汽油味。(問：所以他
    們原本是在房間內？)是的。(問：他們後來有無來客廳？)
    有的，因為房間出來就是客廳。(問：他們何時從房間出來
    的？)我不清楚，因為我當時很生氣，我也不知道他們到底
    何時出房門的，但是我在罵的時候，他們都已經在客廳了等
    語，核與證人丁○○於本院審理時證稱：被告當天有到其租
    屋處去翻倒機車，伊聽到聲因走出房間外時，機車已經倒在
    地上，地上都是油，被告已經走出去等語以及證人甲○○於
    本院審理時所證稱：案發當天有看到被告的背影，我在房間
    聽到碰一聲，就開門出來，看到機車倒在客廳，整個都是汽
    油，我就看到被告的背影走出去外面等語相符。因此，由上
    揭證人之證述可知，足認被告在98年10月15日中午12時50分
    許，確實到過臺南縣玉井鄉○○路817號丁○○租屋處。而
    丁○○原本停放在上開租屋處的機車，在被告出現後，且當
    時客廳內並無其他人時，只聽到碰一聲，於證人丁○○、甲○○出房門查看，就只看到機車倒地，汽油流出地面，顯見
    丁○○之機車確係被告丙○○所推倒。由此可見，被告辯稱
    ，當天並沒有去臺南縣玉井鄉○○路817 號丁○○租屋處以
    及推倒丁○○的機車，均非事實。
  (二)本案主要關鍵在於被告推倒機車流出汽油後，究有無持打火
    機預備放火之行為。經查：
    (1)遍觀本件檢察官所舉出之證據，僅證人己○○證稱見到被
      告手持打火機，其餘證人丁○○及甲○○則均證稱沒有看
      到被告拿什麼東西。而證人己○○雖證稱看見被告手持打
      火機，實際上並非確實見到被告持打火機，而是依證人本
      身有抽菸的習慣，以其所見被告手握打火機的頭，進而推
      測被告握的是打火機。然證人己○○於審理時檢察官詰問
      時，先則證稱不記得被告有拿什麼東西，後又改稱被告手
      拿打火機，除此之外，對於機車的油箱蓋，證人則證稱不
      記得，核與證人先前於警、偵訊所稱被告一手拿打火機，
      一手拿油箱蓋之證述內容已有不符。
    (2)按以告訴人之指訴，為證據方法，必其指訴，無有瑕疵，
      且查與事實相符，始得資為判決之基礎，最高法院著有79
      年度台上字第3923號判例。本件告訴人己○○就有關被告
      手持打火機預備放火之指訴，既有上揭前後不一以及自我
      推測之瑕疵，且本件在告訴人98年10月15日報警後，警察
      人員遲至同年11月10日始通知被告製作筆錄，且未扣有告
      訴人指稱之打火機，職是告訴人有關被告持打火機預備放
      或之指訴，尚難認為與事實相符，進而得以告訴人之指訴
      足已作為認定被告犯罪之證據。
四、綜上所述，本件被告辯稱未到案發現場之辯詞雖不可採信，
    依審理庭到院證述之證人己○○、丁○○及甲○○之證述可
    以認定，被告到過現場，並將丁○○的機車油箱蓋打開推倒
    機車，任令汽油流出客廳，然並無任何證據足以證明，被告
    有持打火機預備放火之行為，公訴人僅憑告訴人己○○片面
    、且有嚴重瑕疵之指述，即遽行起訴被告涉犯預備放火罪，
    其證據顯有不足，此外復查無被告有何預備放火犯行之積極
    證據，揆諸首揭說明，自應為被告無罪之諭知。
據上論斷，應依刑事訴訟法第第301條第1項，判決如主文。
本案經檢察官戊○○到庭執行職務
中    華    民    國    99    年    5     月    6     日
                  刑事第一庭    法  官  鄭銘仁
以上正本證明與原本無異。
如不服本判決應於收受本判後10日內向本院提出上訴書狀，並應
敘述具體理由。其未敘述上訴理由者，應於上訴期間屆滿後20日
內向本院補提理由書狀（均須按他造當事人之人數附繕本）「切
勿逕送上級法院」。
                                書記官  郭勝華
中    華    民    國    99    年    5     月    12    日

司法院資訊處製作；財團法人民間司法改革基金會備份。
